臺北高等行政法院判決
　　　　　　　　　　　　　　　　　　 96年度簡字第00432號
原　　　告　右佑旅行社有限公司
代　表　人　甲○○（董事）
被　　　告　交通部觀光局
代　表　人　賴瑟珍（局長）
上列當事人間因違反發展觀光條例事件，原告不服交通部中華民
國96年04月24日交訴字0000000000號訴願決定，提起行政訴訟。
本院判決如下：
　　主  文
原告之訴駁回。
訴訟費用由原告負擔。
　　事  實
一、事實概要：訴外人林清陽參加葉季旅行社股份有限公司（下
    稱葉季旅行社公司）所辦民國（以下同）95年10月12日至10
    月14日出發之「九寨溝、張家界13日」旅行團，因景點入場
    卷老人優待票等衍生糾紛，於95年10月02日請求被告協助處
    理，經查葉季旅行社公司業經高雄市政府以95年08月22日高
    市府建二公字第09500653670號函核准解散登記在案，被告
    遂於95年10月14日派遣取締違法經營旅行業務專案執行小組
    人員會同高雄市政府警察局員警，至原葉季旅行社公司營業
    處所（高雄市○○○路56號22樓之8）執行稽查，查得原告
    未經申請核准即以「右佑旅行社高雄分公司」名義，經營旅
    行業務，違反旅行業管理規則第35條規定，爰依發展觀光條
    例第55條第2項第3款及發展觀光條例裁罰標準第7條附表3第
    62項規定，以95年11月29日觀業字第0953002798號執行違反
    發展觀光條例事件處分書裁處原告罰鍰新臺幣（以下同）5
    萬元。原告不服，提起訴願，經訴願決定駁回，原告猶未甘
    服，遂向本院提起行政訴訟。
二、兩造主張：
甲、原告起訴意旨略以：
  (一)該葉季旅行社公司已於95年07月間向被告申請解散，惟為對
    已付過訂金或是已經確認行程與日期之旅客盡責，經告知其
    詳情後，旅客同意由原告承接，並且重新簽訂旅遊契約；該
    葉季旅行社公司原向寶成建設所租賃之辦公室，亦於95年10
    月31日到期，並通知不再續約。
  (二)被告於95年10月14日派員前往稽查時，現場並未開燈且無營
    業，僅留1名小姐善後，惟被告卻以原告非法包庇、非營業
    據點營業，處原告最高罰鍰5萬元，實令原告不服。
  (三)綜上所述，爰訴請撤銷原處分及訴願決定。
乙、被告答辯意旨略以：
  (一)被告取締違法經營旅行業務專案執行小組人員於95年10月14
    日會同高雄市政府警察局員警查獲原告以其公司名義在上述
    地址經營旅客出國旅遊業務，有被告取締違法經營旅行業務
    專案執行小組工作報告表（經當事人陳惠莉簽名確認）及現
    場取回之原告旅行業代收轉付收據共8 張附卷可稽，被告遂
    以原告未經申請設立分公司，即在上述地址擅設分支機構經
    營旅行業務，有違旅行業管理規則第35條規定，爰依發展觀
    光條例第55條第2 項第3 款及同條例裁罰標準第7 條附表3
    第62項規定，裁處原告罰鍰5 萬元。
  (二)查原告未經核准設立分公司，即於高雄市○○○路56號22樓
    之8 以原告公司名義經營旅行業務，承接原葉季旅行社於結
    束營業前所招攬之旅客，並辦理後續相關事宜，經被告查證
    屬實，有取締違法經營旅行業務專案執行小組工作報告表及
    現場取得以原告名義開立之旅行業代收轉付收據等資料附卷
    可稽。
  (三)綜上所述，原處分及訴願決定並無違誤，爰請求判決駁回原
    告之訴。
　　理　由
一、按「本條例所用名詞，定義如下：...10、旅行業：指經中
    央主管機關核准，為旅客設計安排旅程、食宿、領隊人員、
    導遊人員、代購代售交通客票、代辦出國簽證手續等有關服
    務而收取報酬之營利事業。」、「有下列情形之一者，處新
    臺幣1 萬元以上5 萬元以下罰鍰：...3、觀光旅館業、旅館
    業、旅行業、觀光遊樂業或民宿經營者，違反依本條例所發
    布之命令。」分別為發展觀光條例第2 條第10款及第55條第
    2 項第3 款所明定。又「本規則依發展觀光條例（以下簡稱
    本條例）第66條第3 項規定訂定之。」「旅行業不得以分公
    司以外之名義設立分支機構，亦不得包庇他人頂名經營旅行
    業務或包庇非旅行業經營旅行業務。」分別為旅行業管理規
    則第1 、35條之規定。另發展觀光條例裁罰標準第7 條規定
    ：「旅行業、旅行業經理人與旅行業僱用之人員違反本條例
    及旅行業管理規則之規定者，由交通部委任觀光局依附表3
    之規定裁罰。」該附表3 第62項規定：「旅行業以分公司以
    外之名義設立分支機構，或包庇他人頂名經營旅行業務，或
    包庇非旅行業經營旅行業務者：處新臺幣5 萬元。」
二、本件係訴外人林清陽參加葉季旅行社公司所辦95年10月12日
    至10月14日出發之「九寨溝、張家界13日」旅行團，因景點
    入場卷老人優待票等衍生糾紛，於95年10月02日請求被告協
    助處理；然葉季旅行社公司業經高雄市政府函核准解散登記
    ，被告遂於95年10月14日派遣取締違法經營旅行業務專案執
    行小組人員會同高雄市政府警察局員警，至原葉季旅行社公
    司營業處所（高雄市○○○路56號22樓之8 ）執行稽查，查
    得原告未經申請核准即以「右佑旅行社高雄分公司」名義，
    經營旅行業務，違反旅行業管理規則第35條規定，爰依發展
    觀光條例第55條第2 項第3 款及發展觀光條例裁罰標準第7
    條附表3 第62項規定，裁處原告罰鍰5 萬元。原告不服，提
    起訴願，經訴願決定駁回，原告猶未甘服，向本院提起行政
    訴訟，為如事實欄所載之主張。
三、經查，原告未經中央主管機關核准設立經營旅行業務，即在
    高雄市○○○路56號22樓之8 之處所，以「右佑旅行社高雄
    分公司」名義，辦理葉季旅行社公司原客戶出國旅遊事宜之
    事實，有95年10月14日取締違法經營旅行業務專案執行小組
    工作報告表及原告代收轉付收據8 紙等影本附卷可稽，故原
    告前開違規事實，洵堪認定。本件原告並未經申請核准，即
    以「右佑旅行社高雄分公司」名義經營旅行業務，係違反旅
    行業管理規則第35條之規定，從而被告依發展觀光條例第55
    條第2 項第3 款及發展觀光條例裁罰標準第7 條附表3 第62
    項規定，裁處原告罰鍰5 萬元，依法自無不合。
四、綜上所述，原處分依法自無不合，訴願決定遞予維持，亦無
    違誤。原告仍執前詞，訴請撤銷原處分及訴願決定，為無理
    由，應予駁回。又本件為簡易訴訟程序事件，依卷內資料及
    本院調查所得，事證已臻明確，故不經言詞辯論為之，併此
    敘明。
據上論結，本件原告之訴為無理由，依行政訴訟法第233條第1項
、第236 條、第195 條第1 項後段、第98條第1 項前段，判決如
主文。
中　　華　　民　　國　 　96　　年　  10　　月　 26  　日
                           第七庭　法　官  黃秋鴻
上為正本係照原本作成。
本件以訴訟事件所涉及之法律見解具有原則性者為限，始得於本
判決送達後20日內向本院提出上訴狀並表明上訴理由，如已於本
判決宣示後送達前提起上訴者，應於判決送達後20日內補具上訴
理由（均按他造人數附繕本），且經最高行政法院許可後方得上
訴。
中　　華　　民　　國　 　96　　年　  10　　月　 26  　日
 　　  　　　　　　　   　　　     書記官  林苑珍
